【裁判字號】    97,消債更,1750
【裁判日期】    971215
【裁判案由】    聲請更生程序
【裁判全文】
臺灣高雄地方法院民事裁定          97年度消債更字第1750號
聲  請  人  甲○○
上列當事人聲請消費者債務清理事件，本院裁定如下：
    主  文
聲請駁回。
聲請費用由聲請人負擔。
    理  由
一、本件債務人主張：伊因有不能清償情事，曾依「中華民國銀
    行公會會員辦理消費金融案件無擔保債務協商機制」（下稱
    無擔保協商）申請債務協商，經協商成立，約定自民國96年
    2 月起，分120 期，利率10.88 ％，每月應繳納為新台幣（
    下同）26,970元，又聲請人每月需負擔之必要生活費用、合
    作金庫之個別協商8,540 元、寶華銀行個別協商之4,800 元
    ，以及其子、母親之扶養費共計為43,604元，然協商時聲請
    人任職於保誠人壽保險股份有限公司，薪資僅37,788元，不
    得已僅得於96年3 月兼職在同城化工有限公司擔任業務員之
    工作。然因無法兼顧兩份工作，同年7 月即請辭保誠人壽保
    險股份有限公司之工作，僅剩同城化工有限公司之工作，而
    該工作於96年度之月薪僅45,300元，聲請人為維持信用僅得
    咬牙苦撐；97年度雖調薪至63,960元，仍不足負擔高額協商
    還款金額及每月必要之生活費用及扶養費用，聲請人勉力支
    撐到了97年6 月，實已無法繼續繳納，不得已只好毀諾，實
    屬不可歸責於聲請人之重大事由。又同城化學有限公司於97
    年8 月間為精簡人事，將聲請人辭退，聲請人頓失經濟來源
    ，實有進行更生程序之必要，復伊無擔保或無優先權債務總
    額未逾1,200 萬元，復未經法院裁定開始清算程序或宣告破
    產，爰向本院聲請更生等語。
二、經查：
  (一)按債務人與金融機構協商成立者，不得聲請更生或清算。但
    因不可歸責於己之事由，致履行顯有重大困難者，不在此限
    ；本條例施行前，債務人依金融主管機關協調成立之中華民
    國銀行公會會員，辦理消費金融案件無擔保債務協商機制與
    金融機構成立之協商，準用前項之規定；消費者債務清理條
    例第151 條第5 、6 項定有明文。
  (二)債務人所主張之上開事實，業據提出債權人清冊、財產狀況
    說明書、財團法人金融聯合徵信中心之當事人綜合信用報告
    及金融機構債權人清冊、協商還款證明及合作金庫還款證明
    、戶籍謄本、聲請人及其扶養人之95年、96年所得清單及財
    政部台灣省南區國稅局財產歸屬資料清單、勞健保支出證明
    、燃料稅及牌照稅繳款單、電信費收據、兒子安親班費收據
    等文書為證。本院又函查英商渣打商業銀行，函調聲請人之
    債務協商協議書暨無擔保債務還款計畫書，渣打商業銀行回
    函在卷可稽。
  (三)依前開消費者債務清理條例第151 條第5 項規定，債務清償
    方案成立後，應由債務人按其條件履行，如於其後發生情事
    變更，在清償期間內之收入或收益不如預期，致該方案履行
    困難甚或履行不能，而有不可歸責於己之事由，始能聲請更
    生或清算。此項規定旨在避免債務人任意毀諾已成立之協商
    ，濫用更生或清算之裁判上債務清理程序，蓋以債務清償方
    案係經當事人行使程序選擇權所為之債務清理契約，債務人
    應受該成立之協議所拘束。債務人既已與金融機構協商成立
    ，如認該協商方案履行有其他不適當情形，自仍應再循協商
    途徑謀求解決。經查，聲請人前於96年2 月間與銀行債務協
    商成立後，至97年6 月即毀諾並未依協議還款，而於毀諾之
    時間點，是否有任何重大變化之情事，聲請人並未提出具體
    事證敘明，雖聲請人主張其薪資扣除必要生活費用、個別協
    商還款費用、母親及兒子扶養費用後，已不足支付龐大之協
    商還款金額等語，聲明其係因協商之條件實為過苛而為毀諾
    ，惟該協商條件既然係由聲請人與最大債權銀行雙方協議所
    達成，在客觀事實並未有顯著變動之下，上述情事均屬聲請
    人在協商時可得預見，據以評估此一協商方案是否逾越其負
    擔範圍，故「協商條件之嚴苛」顯與「不可歸責於己之事由
    致履行顯有重大困難」之要件不符。況聲請人之協商時薪資
    僅有37,788元左右，毀諾時薪資已調升至63,960元，故實難
    認聲請人之毀諾有不可歸責於己之事由。
  (四)又聲請人主張其遭同城化工有限公司辭退，亟需進行更生程
    序以重整聲請人之經濟狀況等語，惟聲請人之主張未見其提
    出離職證明書等文件，以證明其係不自願離職，故聲請人之
    主張，殊難採信；又聲請人遭辭退是於97年8 月，然聲請人
    於97年6 月間即毀諾，故縱認聲請人遭辭退一事屬實，亦難
    認此事與聲請人毀諾間有何因果，故聲請人之主張，難謂其
    有理由。
三、綜上所述，本件聲請人聲請更生，既無法立證證明其確於與
    金融機關達成前揭協商後，有不可歸責於己之事由致履行顯
    有重大困難，難謂其符合消費者債務清理條例第151 條第5
    項之規定，自不得聲請更生，應駁回其更生之聲請。
四、爰依消費者債務清理條例第8 條、第151 條第5 項、第15條
    ，民事訴訟法第78條，裁定如主文。
中    華    民    國    97    年    12    月    15    日
                  臺灣高雄地方法院鳳山分庭
                          法  官  何悅芳
以上正本係照原本作成。
如不服本裁定，應於送達後10日內，向本院提出抗告狀並表明抗
告理由，如於本裁定宣示後送達前提起抗告者，應於裁定送達後
10日內補提抗告理由書（須附繕本）。
中    華    民    國    97    年    12    月    15    日
                          書記官  洪嘉慧


司法院資訊處製作；財團法人民間司法改革基金會備份。
